【裁判字號】    97,交聲,255
【裁判日期】    980227
【裁判案由】    違反道路交通管理處罰條例
【裁判全文】
臺灣宜蘭地方法院交通事件裁定         97年度交聲字第255號
移送  機關    交通部公路總局臺北區監理所宜蘭監理站
受處分人即
異  議  人  金卯事業有限公司
代  表  人  乙○○
代  理  人  甲○○
上列受處分人因違反道路交通管理處罰條例案件，對於交通部公
路總局台北區監理所宜蘭監理站所為之處分 (原處分案號：宜監
字第裁43-ZIE003940、43-Z00000000號)，聲明異議，本院裁定
如下：
    主  文
原處分撤銷。
金卯事業有限公司汽車所有人，因汽車駕駛人，行車速度超過規
定之最高時速六十公里以上，處罰鍰新臺幣壹萬貳仟元，並吊扣
車號3569-VR號之汽車牌照參個月。
    理  由
一、原處分意旨略以：異議人即受處分人所有之車號3569-VR自
    小客車，於97年5月8日16時09分行經國道5號南向37.3公里
    處，以時速173公里超速行駛，為國道公路警察局第九警察
    隊以行車速度超過規定之最高時速（按為時速90公里）60公
    里以上（超速83公里），而製單舉發。嗣經原處分機關以異
    議人違反道路交通管理處罰條例第43條第1項第2款、第4項
    、第5項之規定及依違反道路交通管理事件統一裁罰基準表
    （行車速度，超過規定之最高時速80公里以上未滿100公里
    ），裁罰異議人罰鍰新台幣12,000元，違規記點3點，施以
    道安講習，並吊扣牌照3個月。
二、異議意旨略以：舉發路段即國道5號南向僅31.6公里處有設
    置測速照相告示牌，然此告示牌係提醒駕駛人於35.1公里設
    有固定式測速儀，而之後從南向35.1公里至37.3公里處則均
    無依照道路交通管理處罰條例規定於300公尺前再設置測速
    照相告示牌，是本件舉發程序顯然不合法。另外上開車輛已
    經出售他人，但是因為吊扣牌照3個月尚未執行，而無法辦
    理過戶，如此車輛因時間因素而折舊，造成人民財產上之損
    失等語。
三、按汽車駕駛人，駕駛汽車行車速度，超過規定之最高時速60
    公里以上，處新臺幣6,000元以上24,000元以下罰鍰，並吊
    扣該汽車牌照3個月，道路交通管理處罰條例第43條第1項第
    2款、第4項分別定有明文。另按汽車駕駛人之行為有下列情
    形之一，當場不能或不宜攔截製單舉發者，得逕行舉發：七
    、經以科學儀器取得證據資料證明其行為違規。前項第七款
    之科學儀器應採固定式，並定期於網站公布其設置地點。但
    汽車駕駛人之行為屬下列情形之一者，不在此限：九、行車
    速度超過規定之最高速限或低於規定之最低速限。對於前項
    第九款之違規行為，採用固定或非固定式科學儀器取得證據
    資料證明者，於一般道路須至少於100公尺，於高速公路、
    快速公路須至少於300公尺前，明顯標示之。第一項逕行舉
    發，應記明車輛牌照號碼、車型等可資辨明之資料，以汽車
    所有人為被通知人製單舉發。同條例第7條之2第1項第7款、
    第2項第9款、第3項、第4項有明文規定。
四、經查，舉發單位使用之雷射槍測速器，業經經濟部標準檢驗
    局於96年8月14日檢定合格，有內政部警政署國道公路警察
    局第九警察隊97年8月7日公警交字第0970973000號函可憑，
    是異議人為警舉發時，舉發單位使用之雷射槍測速器仍在有
    效之使用期限內，復無證據證明該機器有故障之虞，是所測
    得之數據應屬可信。再依卷附舉發照片顯示有「90 kmh」、
    「173kmh行速」、「72.1公尺」及車輛影像等資訊可知，該
    雷射測速儀所設攝取速度為90km/h，異議人行速達173km/h
    ，超過設定之攝取速度，測速系統即自動攝取距離72.1m之
    異議人車輛影像並顯示其牌照，且以畫面中之十字框標示特
    定，並無有何異常或錯誤之畫面顯示。且異議人亦就於上述
    時、地，行車時速達173公里一節不再爭執，是此部分之違
    規事實，應可確認。
五、另按道路交通管理處罰條例第7條之2第3項固然規定以固定
    或非固定式科學儀器取得汽車駕駛人行車速度超過規定之最
    高速限之證據資料證明者，於一般道路須至少100公尺前，
    於高速公路、快速道路須至少300公尺前，明顯標示之。衡
    其立法目的，不外表明科處違規人行政裁罰之終極目的乃在
    敦促駕駛人依行車速限駕駛，是科學儀器採證，應由主管機
    關在顯明處告示，用以提醒駕駛人依道路速限行駛，以期在
    駕駛人避免受罰之心理下，達到依行車速限駕駛進而維護行
    車安全之最大效益，尚非謂如有違反，駕駛人超速行駛之違
    規行為，即當然不罰，應甚為明確。再者，前揭規定僅規範
    採用固定式或非固定式之科學儀器採證時，需分別因道路種
    類不同，而於100公尺或300公尺前明顯標示之，至於該標示
    與科學儀器間之最遠距離應若干？得否就同一標示下連續設
    置科學儀器？均無明文，則依上開立法意旨，既然係以敦促
    駕駛人遵守速限規範以達行車安全之目的，則此法無明文部
    分，自得委諸道路主管機關視具體情況而為設置。查本案係
    執勤人員於國道5號南向37公里300公尺處，使用非固定桿式
    雷射測速照相儀取締超速，且於上開道路南向35公里800公
    尺處設置有前有測速照相標誌之臨時告示牌等情，業經內政
    部警政署國道公路警察局第九警察隊98年1月22日公警九交
    字第0980900415號函可憑，是異議人空言指摘取締機關未依
    規定設置告示牌云云，顯不可採。更何況，國道5號南下31.
    6公里處亦設有測速照相警告牌，此為異議人於異議狀所自
    承，依此告示牌設置位置，至上揭取締地點將近6公里，然
    此段行車最高速限均為90公里，而無變更，是此兩點間之行
    車時間以最高時速90公里計算只需4分鐘不到，若以上開駕
    駛人當時車速達時速173公里計算，行車時間應只需2分鐘。
    是此仍屬於駕駛人得合理預期前方有測速之科學儀器之適當
    距離。是上揭國道5號南向31公里600公尺處所設置之測速照
    相告示牌，就本件取締地點言，仍然具有提醒駕駛人注意行
    車速限規定以維護行車安全之效果。是異議人指摘本件取締
    不合法云云，並無理由。
六、另按違反道路交通管理事件，行為人認為舉發之事實與違規
    情形相符者，得於接獲通知單後，親自或委託他人持該通知
    單，不經裁決向指定之處所，逕依裁罰基準執行並繳納罰鍰
    結案。依法規應併執行罰鍰及其他處分者，處罰機關於收到
    其繳納之罰鍰後，應逕行裁決該其他處分。而違反本條例行
    為之處罰，處罰機關於裁決前，應給予違規行為人陳述之機
    會；違規行為人陳述時，得交付違反道路交通管理事件陳述
    單。另違反道路交通管理事件，於行為人到案聽候裁決者，
    處罰機關經裁決後，應宣示裁決內容，並將聲明異議期間及
    提出書狀之機關，於宣示時一併告知，且記載於裁決書。違
    反道路交通管理事件，受處分人不服處罰，依法聲明異議者
    ，處罰機關應於接受異議書狀五日內，製作不服違反道路交
    通管理事件裁決聲明異議移送書，將案卷及有關證物連同聲
    明異議書狀，送交該管地方法院審理。違反道路交通管理事
    件統一裁罰基準及處理細則40、45、48、65條均有明文。是
    違反道路交通管理事件，受舉發人得依法自動繳納罰鍰、提
    出陳述意見、到案聽候裁決或不服處分機關之處分時得向交
    通法庭提出異議等情。則違反道路交通管理事件之受舉發人
    ，自得依自身考量違規事實而依上述規定為不同之處理，是
    因此異議人選擇不同處理方式，而致執行吊扣牌照時程延後
    ，自難謂有影響異議人之財產權，故異議人以此為辯，亦無
    理由。
七、綜上所述，異議人所有之車輛確有上開原處分意旨所指「行
    車速度，超過規定之最高時速80公里以上未滿100公里」之
    違規，且查本件原舉發機關依道路交通管理處罰條例第7條
    之2為逕行舉發，並以汽車所有人即異議人為被通知人製單
    舉發，當屬有據。惟本件受處分之人為法人，並非自然人，
    亦非實際駕駛人，因此處罰條例第63條第1項第3款，記違規
    點數3點及第43條第5項應接受道路交通安全講習之處罰，即
    無從實施，原處分機關誤為裁罰，即有不當，自應由本院撤
    銷原處分，另依道路交通管理處罰條例第43條第1項第2款及
    第4項前段之規定，參酌違反道路交通管理事件統一裁罰基
    準表等，自為裁定如主文第2項所示。
八、據上論斷，應依道路交通案件處理辦法第20條前段，裁定如
    主文。
中    華    民    國    98    年    2    月    27    日
                  交通法庭法  官  蔡仁昭
以上正本證明與原本無異。
如不服本裁定，應於裁定送達後5日內，向本院提出抗告狀。（
應附繕本）
                          書記官  陳建宇
中    華    民    國    98    年    2    月    27    日


司法院資訊處製作；財團法人民間司法改革基金會備份。
